臺灣高等法院高雄分院刑事判決　　　　　九十一年度上更(一)字第三五號
　　上　訴　人　　臺灣高雄地方法院檢察署檢察官
　　上　訴　人
　　即　被　告　　甲○○
　　指定辯護人　　本院公設辯護人　孫妙岑
右上訴人因被告煙毒案件，不服臺灣高雄地方法院八十六年度訴字第三九五八號中華
民國八十九年二月一日第一審判決（起訴案號：臺灣高雄地方法院檢察署八十六年度
偵字第二五七八九號），提起上訴，判決後，經最高法院發回更審，本院判決如左：
      主      文
原判決關於甲○○販賣毒品部分撤銷。
甲○○連續販賣毒品，累犯，處無期徒刑，褫奪公權終身。海洛因拾小包（驗後淨重
壹點壹柒公克）沒收銷燬之，門號000000000號呼叫器壹個及販賣毒品所得
財物新台幣伍萬陸仟元均沒收之。
      事      實
一、甲○○綽號「忠仔」於民國（下同）八十年間，因犯麻醉藥品管理條例之罪，經
    本院判處有期徒刑五年一月，於八十三年二月二日假釋，至八十五年二月五日假
    釋期滿執行完畢，仍不思悔改，復基於意圖營利之概括犯意，自八十六年九月三
    十日起，以其所有之000000000號呼叫器代號五五為聯絡工具，連續在
    高雄市○○路、前鎮區籬子內等處之約定地點，以新台幣（下同）二千元至三千
    元不等之代價，先後多次（幾乎每日一次）販賣毒品海洛因與黃裕和（施用毒品
    部分，檢察官另案偵辦）、黃裕彬（施用毒品部分經諭知免刑確定）兄弟施用。
    直至八十六年十月二十七日十四時許，在高雄縣鳳山市○○路某處，以二千元之
    代價販賣毒品海洛因一包與黃裕和、黃裕彬。黃裕和、黃裕彬於當日十五時許，
    在高雄市○鎮區○○路二聖公園廁所內施用海洛因時，當場為警查獲，經供述毒
    品來源，並配合警方，聯絡甲○○，由黃裕和佯稱欲購買海洛因二千元，並約定
    在高雄市○鎮區○○路、隆興街口交易，甲○○不疑，於同日二十一時四十分許
    ，依約帶海洛因至上述約定地點，欲進行交易時，經埋伏之員警當場查獲，而
    未完成交易，並在甲○○身上扣得供其販賣之毒品海洛因十小包（驗後淨重一‧
    一七公克）。總計販賣毒品所得五萬六千元。
二、案由高雄市政府警察局前鎮分局移送台灣高雄地方法院檢察署檢察官偵查起訴。
      理      由
一、訊據上訴人即被告甲○○否認有販賣毒品犯行，辯稱：當日晚上七時多，他們（
    指黃裕和、黃裕彬兄弟）打電話來，說要向我借一點海洛因，不是要買，海洛因
    十小包，是十月二十六日晚上，託黃裕和向他朋友買回來十五包，當天就送給他
    們一包，是要自己施用的，我曾拿一萬元給黃裕和託其購買毒品未果，黃裕和未
    還錢，我向黃裕和催討，雙方結怨，黃裕和兄弟才故意誣陷云云。
二、惟查：
（一）、被告右揭販賣毒品之犯罪事實，業據共同被告黃裕和在警局初訊時供述「（
        海洛因何時購來，在何處購買？）約於今日（八十六年十月二十七日十四時
        左右）我和弟弟黃裕彬共同騎車到鳳山市○○路，向一綽號「忠仔」（即甲
        ○○）購買貳仟元之海洛因返回二聖公園注射」，核與共同被告黃裕彬在警
        局初訊時所供述「約於八十六年十月二十七日十四時左右，我和哥哥黃裕和
        共同騎車到鳳山市○○路向一綽號「忠仔」購買貳仟元海洛因」等語相符（
        八十六年十月二十七日警訊筆錄）。而共同被告黃裕和、黃裕彬兄弟係當日
        十五時許，在二聖公園之公廁內施打毒品後，走出公廁外時，為警當場查獲
        之事實，業據承辦本案之證人陳振興在原審審理中結證屬實，其等既甫施打
        毒品即被查獲，足證其等所供於施打前一小時始購得毒品，尚非虛詞。其等
        既於被查獲前一小時始購得毒品，則對於販賣毒品之人、聯絡方式、價格、
        購買地點等，自仍記憶猶新，是其等所供係向「忠仔」購買毒品等語，已非
        不可採信。
（二）、共同被告黃裕和、黃裕彬兄弟為高雄市政府警察局前鎮分局光華派出所警員
        移送至該分局刑事組後，經刑事組人員詢問販賣海洛因之人後，其等即供出
        被告甲○○，及其等以000000000號呼叫器代號五五之聯絡方式，
        並即在分局以警員之行動電話呼叫被告，被告回電後，由黃裕和兄弟之一人
        接聽，言明購買毒品數量及交易地點，隨即帶同共同被告到現場，因而查獲
        被告，並在其左邊褲袋內查獲海洛因十小包（驗後淨重一．一七公克），黃
        裕和、黃裕彬確在警局指證被告即係販賣毒品海洛因之人等情，業據證人即
        承辦本案之高雄市政府警察局前鎮分局刑事組警員蔡宗明在原審審理中到庭
        結證屬實（原審卷第一一二、一一三頁），並有海洛因十小包扣案可佐。而
        該等十小包之白色粉末確係毒品海洛因，亦有法務部調查局八十六年十一月
        二十四日編號00000000號鑑定通知書附卷可憑（偵查卷第四頁）。
        且黃裕和兄弟在警局撥打被告之呼叫器，被告回電後，係與黃裕和兄弟商談
        毒品交易之數量及地點，被告如未販賣毒品予黃裕和兄弟，何須與黃裕和兄
        弟洽談交易毒品之事？又何須依約前往約定地點，且隨身攜帶高達十小包之
        毒品海洛因前往約定地點？再共同被告黃裕和兄弟自警訊時起至檢察官偵查
        中均堅指被告即係出售毒品之人，所指述情節互核相符，甚至在檢察官偵訊
        時仍當面指證被告販毒犯行，被告均未表示有遭誣陷情事（見八十六年十月
        二十八日偵查筆錄），被告與黃裕和兄弟並無何深仇大恨，其等實無蓄意誣
        陷被告之必要，被告確有販賣毒品予黃裕和兄弟之事證已明。
（三）、被告固辯稱因一萬元之購毒款項遭黃裕和兄弟侵吞，曾向其等催討，致遭誣
        陷報復云云，並舉證人魏吉檳到庭附合其說。共同被告黃裕和、黃裕彬兄弟
        雖一度改稱未向被告購買毒品云云，惟查共同被告黃裕和兄弟上開指述均屬
        事實，並非挾怨報復，已如前述。且經隔離訊問被告、魏吉檳、黃裕和後，
        被告供稱：八十六年十月二十五日晚上八點左右，拿一萬元給黃裕和，當天
        未拿到毒品，二十六日約魏吉檳及另二人去找黃裕和，一起去當舖，他典當
        車子借一萬元還我，回到他家巷口，他連絡朋友過來向我拿一萬元去拿毒品
        ，之後，拿十六小包約半錢給我，黃裕和有出二千元，魏吉檳等三人在車上
        ；魏吉檳證稱：當天四人前往找黃裕和，找到後一起去汽車當舖，甲○○拿
        到錢後先載黃裕和回家，我再叫甲○○載我回家，我即去上班，載黃裕和回
        家時，甲○○有下車與黃裕和交談，並未見到有另一人到場；黃裕和供稱：
        是我弟弟（黃裕彬）欠被告一萬元，我答應返還，但拖二、三天未還，．．
        ．被告出一萬元，我出二千元，要向「阿輝」買，沒買到後，被告隔天帶人
        在傍晚碰到我，乃坐他們的車到當舖借一萬元返還後，他們載我回家即離開
        ，沒有再聯絡朋友買毒品等語（原審卷八十六年十二月三十一日訊問筆錄）
        ，三人所供述之情節並不一致，已難採信。且參照黃裕和於原審八十七年三
        月十八日審判時所供該一萬元純係要還被告，與本件購毒無關，亦可知被告
        上開所辯，係臨訟勾串之飾詞，不足採信。再共同被告黃裕和、黃裕彬於原
        審八十七年三月十八日審理時，仍稱未向被告購買毒品，惟於聽聞其辯護人
        陳述辯護意旨後，隨即因「律師辯護說是我帶他們到旗津購買毒品，好像我
        真的是在販毒，我才覺得應該說出實情」，乃再改稱確有向被告購買毒品，
        並陳明先前因被告家人叫其等不可咬被告，且威脅要打，才未指證被告，警
        訊所言才是實情等語（原審卷第八八頁）。果如黃裕和、黃裕彬與被告真有
        結怨，被告豈有接到黃裕和借用毒品之電話，即攜帶毒品前往赴約，尤見被
        告指黃裕和、黃裕彬挾怨誣陷，或借用毒品之說，均非真實可採。是黃裕和
        、黃裕彬所為未向被告購買毒品部分之證言，應係遭受壓力之下所為，與事
        實不符，不能採為被告有利之認定。
（四）、綜上所，本案事證已臻明確，被告所辯，顯係卸責之詞，殊無足採，其犯
        行洵堪認定。共同被告黃裕和、黃裕彬二人於原審偵審中，均有到庭供述，
        事實已甚明確，是被告聲請再予傳訊，核無必要。
三、查毒品危害防制條例業於八十七年五月二十日公布施行，並於同月二十二日生效
    ，肅清煙毒條例自其時起已不再適用，惟依刑法第二條第一項但書規定「但裁判
    前之法律有利於行為人者，適用最有利於行為人之法律」，海洛因係肅清煙毒條
    例第二條所稱之毒品，亦為毒品危害防制條例所稱之第一級毒品，經比較新舊法
    結果，舊法對被告較為有利，自應依舊法即肅清煙毒條例論處。核被告自八十六
    年九月三十日起至八十六年十月二十七日十四時許為止，所為係犯肅清煙毒條例
    第五條第一項之販賣毒品罪。而於八十六年十月二十七日二十一時四十分許，因
    共同被告黃裕和為配合警方追查毒品來源，佯稱向被告甲○○購買二千元之海洛
    因，甲○○因此依約攜帶毒品海洛因前往高雄市○鎮區○○路、隆興街口交易時
    ，為埋伏在旁之警員當場逮獲，共同被告黃裕和實際上雖無購買毒品之真意，但
    被告甲○○於與黃裕和聯絡後，既已依約攜帶毒品前往交易，難謂無販賣毒品之
    故意，且已著手實施販賣毒品之行為，縱因遭埋伏之警員當場逮獲致未能真正完
    成買賣毒品之行為，應認為已成立販賣毒品未遂罪。其先後多次犯行，時間緊接
    ，手段相同，觸犯同一罪名之罪，僅既遂與未遂之別，顯係基於概括犯意反覆為
    之，應依連續犯之規定以一罪論。其先後多次持有海洛因，本應以持有論，惟其
    持有後，進而販賣，其持有行為應被販賣行為所吸收，故不另論其持有毒品罪。
    查被告曾於八十年間，因違反麻醉藥品管理條例案件，經本院判處有期徒刑五年
    一月確定，於八十五年二月五日假釋期滿執行完畢之事實，有臺灣高等法院被告
    全國前案紀錄表可憑，茲於執行完畢後五年以內，再犯有期徒刑以上之本罪，係
    屬累犯，惟因其所犯者為死刑、無期徒刑之罪，依法不得加重其刑，爰不予加重
    其刑。
四、原審論處被告罪刑，固無不合，惟被告被查獲時之應約前往交易，應成立販賣毒
    品未遂罪，原審判決未予論及，又被告已有犯麻醉藥品管理條例之罪之前科，經
    法院判處有期徒刑五年一月，猶再販賣毒品，危害他人身心健康及社會治安甚鉅
    ，是其犯罪情狀，客觀上難認足以引起一般人之同情，原審認其犯罪情狀尚可憫
    恕，而依刑法第五十九條規定減輕其刑，尚非妥適；均有未洽。被告上訴意旨執
    前詞否認犯罪，指摘原判決此部分不當，雖無理由，但原判決此部分既有可議，
    自應將之撤銷改判。爰審酌被告曾有犯麻醉藥品管理條例之罪，經判處有期徒刑
    五年一月，執行完畢，猶再販賣毒品，危害他人身心健康及社會治安非輕，及其
    犯罪所得五萬多元，犯罪後飾詞卸責，態度欠佳等一切情狀，量處如主文所示之
    刑，依法宣告褫奪公權終身。扣案之海洛因十小包（驗後淨重一‧一七公克）係
    毒品，依肅清煙毒條例第十二條前段規定宣告沒收銷燬之，至鑑驗耗用之毒品已
    滅失，毋庸宣告沒收銷燬。被告所有門號000000000號呼叫器，係被告
    所有，為其所陳明，而供販賣毒品所用，依肅清煙毒條例第十三條第一項宣告沒
    收之。又被告販賣毒品所得之款項，因黃裕和、黃裕彬購買次數甚多，每次金額
    未固定，自難期彼等為明確憶述，惟黃裕和、黃裕彬自八十六年九月三十日起至
    八十六年十月二十七日十四時許，幾乎每日一次，每次二千元至三千元不等之金
    額，向被告購買毒品，採最有利於被告之計算方式，即自八十六年九月三十日起
    至八十六年十月二十七日十四時許止，每日一次，一次以二千元計算（因幾乎每
    日一次，無法得知何日未購買，惟每次二千元、三千元不等之金額，僅以每日一
    次、每次二千元計算，仍有利於被告），共計所得為五萬六千元（二０００×二
    八＝五六、０００元），不能證明已滅失，併依肅清煙毒條例第十三條第一項規
    定宣告沒收。另檢察官上訴意旨並未具體指摘原判決就被告販賣毒品部分有何不
    當，應認為無理由，因原判決已撤銷，自毋庸另為駁回上訴之諭知。又本件雖係
    被告提起上訴，惟因原審判決適用法條不當而撤銷，依刑事訴訟法第三百七十條
    但書規定，自得諭知較重於原審判決之刑，併予明。
據上論斷，應依刑事訴訟法第三百六十九條第一項前段、第三百六十四條、第二百九
十九條第一項前段、第三百七十條但書、肅清煙毒條例第五條第一項、第十二條前段
、第十三條第一項、刑法第十一條前段、第二條第一項但書、第五十六條、第四十七
條、第三十七條第一項，判決如主文。
本案經檢察官張其主到庭執行職務。
中    華    民    國     九十一     年      十二      月     二十四     日
                              臺灣高等法院高雄分院刑事第五庭
                                  審判長法官  吳水木
                                        法官  趙文淵
                                        法官  洪慶鐘
右正本證明與原本無異。
如不服本判決應於收受本判決後十日內向本院提出上訴書狀，其未述上訴理由者，
並得於提起上訴後十日內向本院補提理由書狀（均須按他造當事人之人數附繕本)「
切勿逕送上級法院」。
                                      書記官  彭筱瑗
中    華    民    國     九十一     年      十二      月     二十五     日
附錄：本判決論罪科刑法條：
肅清煙毒條例第五條第一項：
販賣、運輸、製造毒品、鴉片或麻煙者，處死刑或無期徒刑。
                                                                        Ｆ
